臺灣高等法院刑事裁定
110年度聲再字第102號
再審聲請人
即受判決人  詹大為



上列再審聲請人即受判決人因妨害公務等案件，對於本院106年
度上易字第2283號，中華民國107年1月17日第二審確定判決（原
審案號：臺灣臺北地方法院106年度易字第366號，起訴案號：臺
灣臺北地方檢察署105年度偵字第11764號），聲請再審，本院裁
定如下：
    主  文
再審之聲請駁回。 
    理  由
一、聲請意旨略稱：
　㈠本院110年度聲再字第41號裁定第1頁第15行至第4頁第7行記
    載理由一至四內容事項。
　㈡本院106年度上易字第2283號判決（下稱原確定判決）事實欄
    記載：詹大為於民國105年5月27日中午12時許，在臺北市○○
    區○○路0段000號2樓之臺北○○○○○○○○○內，……當場接續以附表
    所示之方式，對依法執行職務之朱正榮等員警（此部分所涉
    公然侮辱部分，未據告訴）及其職務為侮辱……復另基於公然
    侮辱之故意，於同日13時許，在臺北市○○區○○路0段000號1
    樓之木柵派出所值班臺前，……辱罵巡佐朱正榮，足生損害於
    朱正榮之人格尊嚴與社會評價。...查本件告訴人經檢察官
    訊問是否要對被告提出妨害名譽告訴時，告訴人答以：要，
    伊要針對被告在派出所內對伊說他媽的提出妨害名譽告訴等
    語明確（偵卷第41頁）。…被告上訴意旨泛稱：本件告訴人
    未提出合法告訴云云，尚非足取…查本件被告於辱罵「他媽
    的」等語後，旋即為告訴人所逮捕，參諸上揭規定，被告係
    為涉犯妨害名譽犯行之現行犯。告訴人當可逕行逮捕之，無
    須報告值班員警，是本件逮捕於法尚無不合」。原確定判決
    記載：「查本件告訴人經檢察官訊問是否要對被告提出妨害
    名譽告訴時，告訴人答以：要，伊要針對被告在派出所內對
    伊說他媽的提出妨害名譽告訴等語明確（偵卷第41頁）。」
    告訴人所述被告在木柵派出所值班台前說他媽的，於原確定
    判決理由欄附表卻無此部分內容記載。
　㈢最高法院92年度台上字第1543號判決記載：裁判上一罪案件
    之一部分經以犯罪嫌疑不足為不起訴處分者，即與其他部分
    不生裁判上一罪關係；最高法院23年度抗字第485號判例記
    載：同一事件其中一罪縱合於自訴規定，如含有其他應經公
    訴之牽連犯，即不得提起自訴。
　㈣因此，依刑事訴訟法第323條但書規定，告訴人在偵查終結前
    並沒有向檢察官交付自訴狀，因此妨害名譽告訴部分並非合
    法。
　㈤綜上所述，爰依刑事訴訟法第420條第1項第2款、第3款、第
     2項後段規定，提起再審云云。
二、按刑事訴訟法第五編「再審」之規定，乃為了排除「確定判
    決」認定事實違誤所設之非常救濟途徑，因此再審之對象應
    僅限於有罪、無罪、免訴或不受理之「判決」，此觀刑事訴
    訟法第420條至第422條之規定自明。而「確定之裁定」，並
    無準用上開再審之規定，是對於「確定之裁定」，除得依刑
    事訴訟法相關程式救濟外，均不得為再審之對象。次按再審
    之聲請，經法院認無再審理由，而以裁定駁回者，不得更以
    同一原因聲請再審；法院認為聲請再審之程序違背規定者，
    應以裁定駁回之，刑事訴訟法第434條第2項、第433條分別
    定有明文。而所謂同一原因，係指同一事實之原因而言；是
    否為同一事實之原因，應就重行聲請再審之事由暨其提出之
    證據方法，與已經實體上裁定駁回之先前聲請，是否完全相
    同，予以判斷，若前後二次聲請再審原因事實以及其所提出
    之證據方法相一致者，即屬同一事實之原因，自不許其更以
    同一原因聲請再審。再按聲請再審應以再審書狀，敘述理由
    ，附具原判決之繕本及證據，提出於管轄法院為之。但經釋
    明無法提出原判決之繕本，而有正當理由者，亦得同時請求
    法院調取之；法院認為聲請再審之程序違背規定者，應以裁
    定駁回之。但其不合法律上之程式可以補正者，應定期間先
    命補正。刑事訴訟法第429條、第433條分別定有明文。再按
    刑事訴訟法第420條第1項第2、3款規定：「有罪之判決確定
    後，有下列情形之一者，為受判決人之利益，得聲請再審：
    ……二、原判決所憑之證言、鑑定或通譯已證明其為虛偽者。
    三、受有罪判決之人，已證明其係被誣告者。」亦即得依本
    條款規定聲請再審之事由，係指原判決所憑之證言、鑑定或
    通譯已證明其為虛偽，或受有罪判決之人已證明其係被誣告
    者而言，且此所指原確定判決所憑之證言、鑑定或通譯係虛
    偽，被誣告事實之證明，依同條第2項規定，須以「經判決
    確定」，或「其刑事訴訟不能開始或續行非因證據不足者」
    為限，始得聲請再審，如未提出此等適格證明，其聲請再審
    之程序即與再審規定有違。
三、經查：
  ㈠再審聲請人即受判決人詹大維（下稱聲請人）再審聲請意旨㈠
    ，係對本院110年度聲再字第41號裁定表示不服，並為補充
    說明，惟依前開裁定非為得以聲請再審對象之說明，其聲請
    再審之程序即屬不合法。　　
  ㈡聲請意旨稱：係依刑事訴訟法第420條第1項第1至3款、第2項
    後段規定提出再審。然細繹其所提「刑事聲請再審狀」內容
    ，其除附具原確定判決及本院前次110年度聲再字第41號程
    序駁回其聲請再審裁定之繕本外，僅抄錄原確定判決部分內
    容，暨援引最高法院92年度台上字第1543號、23年度抗字第
    485號刑事判決意旨及刑事訴訟法條文，並未提出原確定判
    決所憑之證物係偽造或變造；證言、鑑定或通譯係虛偽；或
    任何其係被誣告之確定判決佐證其實，亦未提出替代確定判
    決之刑事訴訟不能開始或續行，且相當於確定判決證明力之
    證據資料，核與刑事訴訟法第420條第1項第1至3款、第2項
    規定之要件不符，難認係合法再審事由，自不得據以聲請再
    審。
  ㈢聲請人雖質疑其被訴公然侮辱罪部分，原確定判決附表未記
    載此部分。惟原確定判決以聲請人之部分供述、告訴人即員
    警朱正榮於偵查及第一審之證述、第一審勘驗員警密錄器（
    木柵所辦公室）畫面光碟及木柵派出所監視器畫面光碟之勘
    驗筆錄，相互勾稽審酌，認定聲請人於105年5月27日13時許
    ，在臺北市○○區○○路0段000號1樓木柵派出所值班臺前，因
    欲對巡佐朱正榮提出檢舉，不滿朱正榮勸阻其勿在現場大聲
    喊叫，另以「他媽的」等語，於不特定人得以共見共聞之情
    形下，辱罵巡佐朱正榮，足生損害於朱正榮之人格尊嚴與社
    會評價，所為係犯刑法第309第1項公然侮辱罪，並說明聲請
    人所為公務員執行職務當場侮辱罪與公然侮辱罪時、地明顯
    有別，且係不同衝突起因所致，侵害法益有別，故聲請人所
    犯刑法第140條第1項前段之公務員執行職務時當場侮辱罪及
    同法第309第1項之公然侮辱罪，犯意各別，行為互殊，應予
    分論併罰。且就公訴意旨所認：聲請人在木柵派出所值班臺
    前，接續以「他媽的」等語辱罵依法執行職務之朱正榮，涉
    犯刑法第140條第1項侮辱公務員罪嫌部分應不另為無罪之諭
    知等節，已具體論析明確，核其論斷作為，無悖於經驗法則
    或論理法則，亦無違法不當之情事。至於原確定判決僅就聲
    請人所犯刑法第140條第1項前段之公務員執行職務時當場侮
    辱罪部分以附表方式呈現勘驗結果，然無礙於上開認定聲請
    人所犯公然侮辱罪之事實認定。是聲請意旨稱原確定判決附
    表無記載公然侮辱罪部分云云，亦無足取。
  ㈣聲請人援引刑事訴訟法第323條第1項但書與第2項規定，質疑
    告訴人未於偵查終結前向檢察官提出自訴狀，而認其妨害名
    譽告訴並非合法云云。然聲請人所犯原確定判決中之105年5
    月27日13時許之公然侮辱是否有經合法告訴一情，核經該案
    告訴人於知悉犯人之時起即得為告訴之6個月內之105年11月
    11日偵訊時明白證稱：「我要針對詹大為在派出所內對我說
    他媽的提出妨害名譽告訴」等語明確(105年度偵字第11764
    號卷第41頁)；又原確定判決乃經檢察官偵查後提起公訴，
    告訴人並無另行提起自訴之相關事證，是實與聲請人所執之
    刑事訴訟法323條第2項：「於開始偵查後，檢察官知有自訴
    在先或前項但書之情形者，應即停止偵查，將案件移送法院
    。但遇有急迫情形，檢察官仍應為必要之處分」等規定無涉
    ，則本件告訴人朱正榮業已合法提出告訴乙節，前經原確定
    判決認定在案，且本件告訴人既非循自訴程序尋求救濟，聲
    請人以刑事訴訟法323條第1項但書為據，自屬無稽。
  ㈤又聲請人援引最高法院92年度台上字第1543號判決：「裁判
    上一罪案件之一部分經以犯罪嫌疑不足為不起訴者，即與其
    他部分不生裁判上一罪關係」、最高法院23年度抗字第485
    號刑事判例記載：「同一事件其中一罪縱合於自訴規定，如
    含有其他應經公訴之牽連犯，即不得提起自訴」，提起本件
    再審，然聲請人前以同一原因對原確定判決聲請再審，業經
    本院先後分別以110年度聲再字第41號、110年度聲再字第25
    號、109年度聲再字第374號、109年度聲再字第340號、109
    年度聲再字第215號等裁定駁回在案，有本院前案紀錄表在
    卷足憑，揆諸前述說明，其聲請再審程序顯然違背規定而不
    合法，且無從補正，應予駁回。
四、綜上，本件再審之聲請俱難謂聲請人已具體表明符合刑事訴
    訟法第420條第1項第1至3款、第2項規定之法定再審事由，
    揆諸前揭規定及說明，其再審之聲請，顯屬違背法律規定，
    應予駁回。　
五、聲請再審案件，除顯無必要者外，應通知聲請人及其代理人
    到場，並聽取檢察官及受判決人之意見。但無正當理由不到
    場，或陳明不願到場者，不在此限。所稱「顯無必要者」，
    係指聲請顯屬程序上不合法且無可補正或顯無理由而應逕予
    駁回，刑事訴訟法第429條之2、法院辦理刑事訴訟案件應行
    注意事項第177條之4定有明文。基此，本件再審聲請程序明
    顯違背法律規定而無須命補正，依刑事訴訟法第429條之2立
    法意旨，自無通知聲請人到場並聽取其意見之必要，附此敘
    明。　
據上論斷，應依刑事訴訟法第433條，裁定如主文。
中　　華　　民　　國　　110 　年　　4 　　月　　21　　日
                  刑事第七庭    審判長法　官  孫惠琳
                                      法　官  連雅婷
                                      法　官  張育彰
以上正本證明與原本無異。
不得抗告。
                                      書記官  蔡麗春
中　　華　　民　　國　　110 　年　　4 　　月　　21　　日